ACORDAO-COMPLETO-2441830

ACÓRDÃO 8888/2021 ATA 22/2021 - PRIMEIRA CÂMARA

VISTOS, relatados e discutidos estes autos de tomada de contas especial instaurada em decorrência da falta de elementos comprobatórios da devida execução do projeto cultural Pronac 02-708, intitulado "Teatro na Creche", em Curitiba/PR, financiado mediante mecenato, na forma da Lei 8.313/1991;
ACORDAM os Ministros do Tribunal de Contas da União, reunidos em Sessão da 1ª Câmara, diante das razões expostas pelo Relator, em:
9.1. julgar irregulares as contas da responsável Carla Andréa Santos Cardoso (XXX.188.208-XX) , com fundamento nos arts. 1º, inciso I, e 16, inciso III, alínea "c", da Lei 8.443/1992, c/c com os arts. 1º, inciso I, e 209, inciso III, do RI/TCU;
9.2. condenar a responsável identificada no subitem anterior, com fundamento no art. 19, caput, da Lei 8.443/1992, c/c o art. 210 do RI/TCU, a pagar os valores relacionados a seguir, atualizados monetariamente e acrescidos dos juros de mora, calculados a partir das respectivas datas até o dia do efetivo pagamento, e fixando-lhe o prazo de 15 (quinze) dias, contados da ciência, nos termos do art. 23, inciso III, alínea "a", da Lei 8.443/1992, c/c o art. 214, inciso III, alínea "a", do Regimento Interno do TCU, para que comprove perante este Tribunal o recolhimento do montante aos cofres do Fundo Nacional da Cultura:
	Valores originais (R$) 
	Datas das ocorrências

	76.000,00
	26/8/2002

	35.000,00
	7/11/2003

	27.000,00
	9/6/2004

9.3. autorizar, desde logo, nos termos do art. 28, inciso II, da Lei 8.443/1992, a cobrança judicial da dívida, caso não atendida a notificação;
9.4. autorizar, desde logo, caso solicitado e o processo não tenha sido remetido para cobrança judicial, o pagamento da dívida em até 36 (trinta e seis) parcelas mensais e consecutivas, observada a forma do art. 26 da Lei 8.443/1992 c/c o art. 217 do Regimento Interno do TCU, fixando-se o vencimento da primeira parcela em 15 (quinze) dias, a contar do recebimento da notificação, e o das demais a cada mês, devendo incidir sobre cada valor mensal os correspondentes acréscimos legais, na forma prevista na legislação em vigor, sem prejuízo de alertar a responsável de que a falta de comprovação do recolhimento de qualquer parcela implicará o vencimento antecipado do saldo devedor;
9.5. enviar cópia deste acórdão, acompanhado do relatório e voto, à Procuradoria da República no Estado do Paraná, nos termos do § 3º do art. 16 da Lei 8.443/1992, c/c o § 7º do art. 209 do Regimento Interno do TCU, para as medidas que entender cabíveis;
9.6. dar ciência desta deliberação à responsável e à Secretaria Especial da Cultura do Ministério do Turismo.

Tomada de contas especial referente à falta de comprovação da execução de projeto cultural apoiado por mecenato, na forma da Lei 8.313/1991.

Primeira Câmara

Ministério da Cultura.

3. Responsável: Carla Andréa Santos Cardoso (XXX.188.208-XX).

13.1. Ministros presentes: Walton Alencar Rodrigues (Presidente), Benjamin Zymler, Vital do Rêgo (Relator) e Jorge Oliveira.
13.2. Ministros-Substitutos presentes: Augusto Sherman Cavalcanti e Weder de Oliveira.

ACORDAO-COMPLETO-2543210

Acórdão 4151/2022 - Primeira Câmara

ACORDAO-COMPLETO-2560193

Acórdão 7959/2022 - Primeira Câmara

ACORDAO-COMPLETO-2548317

Acórdão 6039/2022 - Primeira Câmara

VITAL DO RÊGO

Trata-se de tomada de contas especial de instaurada pelo Ministério da Cultura contra Carla Andréa Santos Cardoso, proponente do projeto cultural Pronac 02-708, intitulado "Teatro na Creche", em Curitiba/PR, devido à omissão no dever de prestar contas do montante de R$ 138.000,00, captado na forma de mecenato, com base na Lei 8.313/1991 e no então vigente Decreto 1.494/1995, em três parcelas arrecadadas nos anos de 2002, 2003 e 2004.
2.	Ainda perante o Ministério da Cultura, a responsável encaminhou alguns elementos a título de prestação de contas, que, embora considerados insuficientes para tal intento, motivaram a Secex/TCE a reclassificar a irregularidade de "omissão" para "não comprovação da boa e regular aplicação dos recursos (...) , em razão da não apresentação dos seguintes documentos: a) (...) relatório de execução da receita e da despesa, relação de pagamentos, relatório físico, relatório de bens de capital, relatório de bens imóveis, conciliação bancária e relatório final; b) extratos bancários abrangendo todo o período de execução do projeto; c) cópias dos anúncios em jornal, programas, cartazes e faixas (...) ; d) declarações das Secretarias Municipais da Criança e da Educação, devidamente assinadas, detalhando a data, local e público total de cada apresentação; e) clipping de imprensa e qualquer outra documentação pertinente que comprove a realização das apresentações em ônibus-palco". (peças 12/14) 
3.	Citada, a responsável produziu defesa, na qual requereu acesso integral ao processo, incluindo os documentos relativos à prestação de contas que teria protocolado junto ao ministério, bem como alegou a ocorrência de prescrição e de nulidade das notificações recebidas por pessoas estranhas ao projeto. (peça 22) 
4.	Ao instruir o mérito, a Secex/TCE acolheu apenas a prescrição da pretensão punitiva, tendo observado que a responsável havia sido orientada a sobre como obter cópia dos autos. Ao final, propôs que as contas fossem julgadas irregulares, com condenação em débito. (peças 26/28) 
5.	Em nova intervenção, a responsável defendeu que a matéria ainda precisaria ser saneada, uma vez que a prestação de contas que teria apresentado não constava do processo. (peça 29) 
6.	Seguindo recomendação do Ministério Público junto ao TCU (peça 30) , proferi despacho com determinação para que fosse feita diligência a fim de esclarecer lacunas do processo, assim indicadas (peça 31) :
	" (...) 
6.	No seu parecer, o Ministério Público junto ao TCU sugeriu, como primeira opção, a realização de diligência, com a alternativa de se julgar desde já o mérito nos termos propostos pela Secex/TCE:
	" (...) 
5.	Ao voltar a se pronunciar nos autos, após a manifestação final da unidade técnica, a defesa da responsável insistiu em alegar que os autos deveriam ser saneados, mediante a solicitação da documentação que ela teria apresentado à Secretaria de Fomento e Incentivo à Cultura - Sefic, a título de prestação de contas (peça 29) .
6.	Compulsando os autos, verifico que realmente há documentos que foram apresentados pela responsável que não foram incluídos nesta tomada de contas especial.
7.	Com efeito, o relatório de execução da Sefic/Minc, de 07/11/2017, faz menção a peças que não constam destes autos, conforme os seguintes trechos (peça 3, p. 80-81) :
'Com a captação de 93% dos recursos, foram apresentadas, juntamente com a prestação de contas parcial, fotos de apresentações (fl. 59) e declaração não assinada da Secretaria Municipal da Criança (fls. 61-62) .
 (...) 
Apenas a declaração da Secretaria Municipal de Educação não comprova a execução de todas apresentações previstas, tendo em vista que não informa a quantidade de apresentações e data de realização (fl. 142, 178) .
A marca do Ministério da Cultura não foi aplicada no convite apresentado (fl. 179) .'
8.	Tais elementos, evidentemente, não possuem o condão de ensejar a regularidade das contas, mas podem indicar a existência de outros documentos que também não teriam sido anexados a este feito.
9.	Desse modo, preliminarmente, tendo em vista o postulado da verdade material, sugiro que seja feita diligência junto ao órgão responsável pela prestação de contas dos recursos captados, para que encaminhe as folhas faltantes da peça 3, que se encontra incompleta, assim como quaisquer outros documentos apresentados a título de prestação de contas que não constam desta TCE.
10.	Por outro lado, se esta Corte entender desnecessária a medida preliminar ora suscitada, este representante do Ministério Público de Contas manifesta-se, no mérito, em conformidade com a proposta da unidade técnica, uma vez que as alegações de defesa apresentadas não foram suficientes para elidir a irregularidade apurada nestes autos, consistente na não comprovação da boa e regular aplicação dos recursos captados em face do projeto cultural Teatro na Creche."
7.	Acompanho o MPTCU na sua proposta preliminar de realização de diligência, a fim de que seja inserida nos autos toda a documentação encaminhada pela responsável no intuito de prestar contas.
8.	De fato, além das fotos das apresentações teatrais e da declaração da Secretaria Municipal de Educação, o Relatório de Execução - Passivo/G3/SEFIC/MINC, de 7/11/2017, mencionado pelo Ministério Público, demonstra ainda que a responsável forneceu outros componentes importantes, na parte em que especifica os "Documentos apresentados visando à prestação de contas da execução do projeto", relacionando, entre outros, os seguintes: "Notas Fiscais e Recibos (fls. 102-137, 149-175) " e "Material de divulgação (fl. 179) ".
9.	Curiosamente, faltam nos autos exatamente as folhas, na numeração original, respeitantes aos documentos indicados. Não consta a folha 59, na qual estariam as fotos, nem as folhas 142 e 178, com a declaração da Secretaria Municipal de Educação. Ademais, na peça 3 do processo, da folha 101 salta-se para a folha 138, e da folha 139 para a 182, recortando-se, com precisão, os locais onde estariam incluídos os recibos, notas fiscais e material de divulgação.
10.	Observo que, segundo a Carta de Cobrança de Documentos 0894/2010, da Coordenação-Geral de Prestação de Contas do Ministério da Cultura (peça 3, pág. 71) , expedida após o recebimento do material probatório acima apontado, estava sendo exigida da responsável, além da complementação dos extratos bancários, apenas a elaboração de relatórios, que poderiam ser facilmente preenchidos com os elementos já disponíveis.
11.	Considero, portanto, que a adoção de medida saneadora é imprescindível não só para a garantia do exercício do direito de defesa, mas também para que o TCU possa compreender melhor a situação e fazer um julgamento adequado.
	Diante do exposto, determino a restituição dos autos à Secex/TCE, para que providencie a realização da diligência proposta em preliminar pelo Ministério Público junto ao TCU."
7.	Cumprida a medida saneadora, a Secex/TCE elaborou nova instrução, mantendo a proposta de irregularidade das contas e condenação em débito, nos termos a seguir transcritos (peças 40/42) :
	" (...) 
EXAME TÉCNICO
30.	Por meio do Ofício 1274/2020 (peça 37) , a SEFIC encaminhou a cópia integral do processo 01400.003256/2002-07 (peça 38) , que contém todos os elementos relacionados ao Pronac 02-0708, incluindo todos os documentos encaminhados pela responsável a título de prestação de contas.
31.	Todas as ausências documentais informadas nos despachos do MP/TCU e do relator foram supridas e se encontram presentes nos autos.
32.	Conforme registrado no Relatório de Execução (peça 3, p. 80-81) , a responsável veio a apresentar a prestação de contas somente em 3/10/2007 (peça 38, p. 203) , portanto, com atraso de quase 3 anos. Diligenciada a complementar os documentos relativos à prestação de contas, relacionados no item 9.1, por meio do Ofício 202/2007 (peça 38, p. 187) , da Carta de 3/9/2008 (peça 38, p. 189) , do Ofício 47/2009 (peça 38, p. 193-195) , da Carta de Cobrança de Documentos 894/2010 (peça 38, p. 365) e pelos Ofícios 265 e 266/2017 (peça 38, p. 373-375) , a responsável quedou-se silente, deixando de complementar sua prestação de contas com os documentos exigidos. Os documentos ora carreados aos autos (peça 38) confirmam que a responsável não atendeu às solicitações do MinC para complementar a documentação da prestação de contas.
33.	Com relação às fotos dos eventos (peça 39) , extraídas do Processo MinC 01400.003256/2002-07 (SEI 0572886) , estas indicam a execução de apresentações de teatro em apenas 3 locais, apesar de o projeto cultural prever 50 apresentações em creches e 20 em ônibus-palco, totalizando 70 apresentações (peça 3, p. 11) . As fotos constantes da prestação de contas, portanto, não demonstram a execução física do projeto.
34.	Quanto às declarações sobre as apresentações teatrais, constatamos que aquela prestada em tese pela Secretaria Municipal da Criança (peça 38, p. 123) está sem assinatura, não sendo possível identificar seu emitente. Foi ainda impressa em papel sem qualquer identificação da citada Secretaria, onde conste endereço, telefone e outras informações normalmente presentes em documentos emitidos por órgãos públicos. Dessa forma, não se presta à comprovação pretendida.
35.	Já a declaração passada pela Secretaria Municipal de Educação (peça 38, p. 285) em 1/11/2006, quase dois anos após o encerramento da vigência do ajuste, afirma que o projeto Teatro na Creche cumpriu o roteiro de apresentação da peça "Uma Estória da Nossa História", contemplando aproximadamente 9 mil crianças da educação infantil da rede municipal de ensino de Curitiba. Todavia, referida declaração não detalhou quais escolas foram atendidas e as datas das apresentações do espetáculo teatral. Dessa forma, referido documento, isoladamente, não se presta a atestar a execução física do projeto cultural.
36.	Quanto à execução financeira do projeto, que não foi examinada pelo MinC, foram realizados os seguintes pagamentos:
	Beneficiário
	Serviço realizado
	NF/Recibos (peça 38) 
	Valor Total

	Associação de Preservação da Cultura Cigana (CNPJ 00.977.370/0001-83) 
	Confecção de cenário
	p. 205
	5.000,00

		Confecção de figurinos
	p. 207
	3.000,00

	Neiva Camargo da Silva Iovanovitchi Promoções Artísticas (CNPJ 02.288.337/0001-71) 
	Locação de equipamentos de som e luz
	p. 209
	6.300,00

	Neiva Camargo da Silva Iovanovitchi (CPF XXX.558.059-XX) 
	Atriz
	p. 211, 215, 217, 219, 223, 249, 251, 253, 259, 261, 263, 265, 267, 269, 271 e 273
	25.600,00

		Direitos autorais
	p. 213, 221 e 275
	8.000,00

	Carlos Eduardo Yovanovich Junior (CPF XXX.455.539-XX) 
	Técnico de som
	p. 225, 239, 241, 243, 245, 247 e 257
	3.500,00

		Iluminador
	p. 227, 229, 231, 233, 235, 237 e 255
	3.500,00

	Cláudio Domingos Iovanovitchi (CPF: XXX.575.519-XX) 
	Locação de ônibus-palco com motorista e combustível
	p. 305, 307 e 309
	7.940,00

		Diretor de Produção
	p. 331, 333, 337 e 351
	16.300,00

		Programador visual
	p. 335
	2.000,00

	Tatiana Emília Camargo Iovanovitchi (CPF: XXX.548.319-XX) 
	Atriz
	p. 311, 313, 315, 317, 319, 321, 323, 325, 327, 329, 339, 341, 343, 345, 347 e 349
	25.600,00

	TOTAL
	106.740,00

37.	Do total de R$ 138.000,00 captado, a responsável apresentou notas fiscais/recibos que totalizam apenas R$ 106.740,00. Na peça 38, p. 355, consta consulta à conta do projeto, indicando a existência de saldo de R$ 30.000,00 em 4/9/2007, valor esse não restituído ao erário. 
38.	Verifica-se, ainda que os valores aprovados (peça 3, p. 15-16) para o projeto não foram cumpridos. Veja-se que havia previsão de realização de despesas com divulgação de R$ 8.300,00 (impressão, faixas, anúncio em jornais, programas) , de despesas com administrador, auditoria externa e despesas bancárias no total de R$ 10.569,98, além de despesas com recolhimento de INSS no valor de R$ 8.160,00.
39.	Tais despesas não foram realizadas, haja vista não haver qualquer comprovante de recolhimento de INSS ou de gastos com divulgação do projeto.
40.	Quanto à divulgação, a responsável apresentou apenas um singelo folder (peça 38, p. 359-360) , que diz respeito apenas ao convite para a estreia do espetáculo. No texto do convite, cita como patrocinador do projeto apenas a Companhia Paranaense de Energia - COPEL, não havendo qualquer menção ao então Ministério da Cultura e à Lei de Incentivo à Cultura ou mesmo a estampa de seu logotipo no convite.
41.	Por outro lado, foi autorizado uma despesa máxima de R$ 28.800,00 com elenco, tendo sido gasto R$ 51.200,00 com atrizes, 78% acima do permitido. Note-se que o folder (peça 38, p. 360) registra um elenco de 4 participantes (Carla Andréa, Palhaço Gigi, Tatiane Iovanocitchi e Betinha) . Todavia, os comprovantes de pagamentos realizados ao elenco dizem respeito somente à Sra. Neiva e sua filha Tatiana.
42.	O quadro do item 36 evidencia o direcionamento de todas as despesas do projeto cultural para o núcleo familiar composto por Cláudio Domingos Iovanovitchi, Neiva Camargo da Silva Iovanovitchi (esposa) , Carlos Eduardo Yovanovich Junior (filho) e Tatiana Emília Camargo Iovanovitchi (filha) , além da empresária individual Neiva Camargo da Silva Iovanovitchi Promoções Artísticas (CNPJ 02.288.337/0001-71) e da Associação de Preservação da Cultura Cigana (CNPJ 00.977.370/0001-83) , que tem como presidente o próprio Sr. Cláudio Domingos Iovanovitchi.  
43.	À exceção de Carlos Eduardo Yovanovich Junior, todos os demais residem no mesmo endereço (Rua Dom Orione, 836 - Santa Quitéria, Curitiba/PR) , onde funciona também a empresa individual Neiva Camargo da Silva Iovanovitchi Promoções Artísticas.
44.	Note-se que a autoria da peça teatral, suas atrizes, os serviços de locação de equipamentos, de ônibus-palco, de confecção de cenários e figurinos, bem como os serviços profissionais de produção, programação visual, som e iluminação do projeto foram prestados exclusivamente pelo citado núcleo familiar e pelas empresas por eles dirigidas. Há ainda indícios que este núcleo familiar tenha parentesco com a responsável, Sra. Carla Andréa Santos Cardoso, cuja genitora se chama Neide Camargo da Silva Santos, possivelmente irmã de Neiva Camargo da Silva Iovanovitchi.
45.	A contratação de empresa de familiares ou dos próprios familiares para a execução de objeto conveniado configura descumprimento dos princípios constitucionais da impessoalidade e da moralidade, capaz de causar a irregularidade das contas, com aplicação de multa (Acórdão 992/2015-TCU-Segunda Câmara, Rel. Min. Marcos Bemquerer, Acórdão 5087/2018-TCU-Segunda Câmara e 2873/2017 - Plenário, Rel. Min. Augusto Nardes) .
46.	Tudo indica que o projeto cultural foi concebido visando atender interesses diretos do grupo familiar, haja vista que todas as despesas, sem exceção, foram direcionadas somente aos seus integrantes. Ainda que haja apenas indícios de parentesco da responsável com o grupo familiar, a concentração das despesas revela, no mínimo, favorecimento ao grupo, em detrimento de outros possíveis fornecedores.
47.	Os documentos carreados aos autos por meio da diligência deixam claro que a responsável não logrou comprovar a execução física do projeto cultural nos moldes avençados na Solicitação de Apoio a Projetos (peça 3, p. 10-18) , tendo ainda cometido irregularidades em sua execução financeira.
48.	Em resumo, restou evidente que:
a) a responsável não apresentou os documentos ausentes na prestação de contas e relacionados nas comunicações a ela encaminhadas pelo MinC (peça 38, p. 187, 189, 193-195, 365 e 373-375) ;
b) as fotos probatórias das apresentações teatrais (peça 39) indicam a realização de somente 3 das 70 apresentações previstas no projeto, sendo insuficientes para comprovarem a execução física do projeto;
c) a declaração apresentada pela Secretaria Municipal de Educação de Curitiba sobre a realização das apresentações teatrais não indica suas quantidades e datas de realizações, não servindo ao propósito de comprovar a execução física do projeto;
d) a declaração supostamente de autoria da Secretaria Municipal da Criança é apócrifa, não contém os elementos usuais para um documento oficial, não devendo servir a qualquer propósito;
e) as notas fiscais/recibos apresentados somam apenas R$ 106.740,00 do total captado de R$ 138.000,00;
f) a responsável não realizou qualquer despesa com a divulgação do projeto, descumprindo o plano de divulgação (peça 38, p. 23) ;
g) a responsável deixou de recolher o INSS e demais tributos sobre os pagamentos realizados;
h) o único folder de divulgação da estreia do espetáculo teatral cita apenas o patrocinador do projeto, não havendo qualquer menção ao então Ministério da Cultura e à Lei de Incentivo à Cultura ou mesmo a estampa de seu logotipo no convite;
i) houve a realização de despesas com "atriz" em valor muito acima do limite aprovado pelo MinC; 
j) houve direcionamento de todas as despesas exclusivamente para um grupo familiar, sobre o qual há indícios de parentesco com a responsável, indicando possível direcionamento do projeto cultural ao grupo familiar e ofensa aos princípios da impessoalidade e moralidade; e
l) não foi recolhido o saldo financeiro do projeto ao erário.
49.	Procedida à análise dos argumentos apresentados pela responsável e da documentos da prestação de contas relacionados à execução física e financeira do Pronac 02-0708, ficou evidente que não há elementos documentais que comprovem a execução física do projeto cultural e que a documentação financeira revela a ocorrência de diversas irregularidades que maculam inteiramente a gestão dos recursos captados.
50.	Deve-se ressaltar que houve desídia da responsável no seu dever de prestar contas, uma vez que o fez, de forma incompleta, quase três anos após o fim da vigência do projeto. Instada pelo MinC cinco vezes a encaminhar os documentos faltantes da prestação de contas (item 32) optou pelo silêncio.
51.	Isto posto, conclui-se pela rejeição das alegações de defesa apresentadas e, no mérito, pela irregularidade das contas.
CONCLUSÃO
52.	Em face da análise promovida na seção "exame técnico", restou demonstrado que os argumentos apresentados pela Sra. Carla Andréa Santos Cardoso não foram suficientes para elidir a irregularidade referente à não comprovação da boa e regular aplicação dos recursos federais a ela repassados no âmbito do projeto cultural Pronac 02-0708, devendo-se rejeitar suas alegações de defesa.
53.	Com relação à prescrição da pretensão punitiva, verifica-se no caso em exame, que o prazo final para apresentação da prestação de contas ocorreu em 30/1/2005, conforme item 2. Tendo sido o ato de ordenação da citação assinado em 3/10/2019 (peça 14) , houve o decurso de prazo superior a 10 anos. Portanto, ocorreu a prescrição da pretensão punitiva.
54.	Verifica-se que inexistem nos autos elementos que demonstrem a boa-fé da responsável ou a ocorrência de outros excludentes de ilicitude, punibilidade ou culpabilidade. Desse modo, suas contas devem ser julgadas irregulares, nos termos do art. 202, § 6º, do Regimento Interno do TCU, procedendo-se à sua condenação em débito, abstendo-se de aplicar-lhe a multa prevista no art. 57, da Lei 8.443/1992, ante a ocorrência da prescrição da pretensão punitiva, tratada no item anterior.
INFORMAÇÕES ADICIONAIS
55.	Informa-se que há pedido de sustentação oral formulado pela responsável (peça 29, p. 2) , nos termos do art. 168 do Regimento Interno.
PROPOSTA DE ENCAMINHAMENTO
56.	Diante do exposto, submetem-se os autos à consideração superior, propondo-se a adoção das seguintes medidas:
a)	rejeitar as alegações de defesa apresentadas pela Sra. Carla Andréa Santos Cardoso (CPF: XXX.188.208-XX) , proponente do projeto cultural Pronac 02-0708;
b)	com fundamento nos arts. 1º, inciso I, 16, inciso III, alínea "c", da Lei 8.443/1992 c/c os arts. 19 e 23, inciso III, da mesma Lei, e com arts. 1º, inciso I; 209, inciso III; 210 e 214, inciso III, do Regimento Interno, julgar irregulares as contas da Sra. Carla Andréa Santos Cardoso (CPF: XXX.188.208-XX) , proponente do projeto cultural Pronac 02-0708, condenando-a ao pagamento das quantias a seguir especificadas, com a fixação do prazo de quinze dias, a contar da notificação, para comprovarem, perante o Tribunal (art. 214, inciso III, alínea "a", do Regimento Interno) , o recolhimento da dívida aos cofres do Fundo Nacional de Cultura, atualizada monetariamente e acrescida dos juros de mora, calculados a partir das datas discriminadas, até a data do recolhimento, na forma prevista na legislação em vigor.
	VALOR ORIGINAL (R$) 
	DATA DA OCORRÊNCIA

	76.000,00
	26/8/2002

	35.000,00
	7/11/2003

	27.000,00
	9/6/2004

c)	autorizar, desde logo, nos termos do art. 28, inciso II, da Lei 8.443/1992, a cobrança judicial dos responsáveis, caso não atendidas as notificações;
d)	autorizar também, desde logo, se requerido, com fundamento no art. 26 da Lei 8.443, de 1992, c/c o art. 217, §§ 1º e 2º do Regimento Interno do TCU, o parcelamento da dívida em até 36 parcelas, incidindo, sobre cada parcela, corrigida monetariamente, os correspondentes acréscimos legais, fixando-lhe o prazo de quinze dias, a contar do recebimento da notificação, para comprovarem, perante o Tribunal, o recolhimento da primeira parcela, e de trinta dias, a contar da parcela anterior, para comprovarem os recolhimentos das demais parcelas, devendo incidir, sobre cada valor mensal, atualizado monetariamente, os juros de mora devidos, no caso do débito, na forma prevista na legislação em vigor, alertando os responsáveis de que a falta de comprovação do recolhimento de qualquer parcela importará o vencimento antecipado do saldo devedor, nos termos do art. 217 do Regimento Interno deste Tribunal;
e)	enviar cópia do Acórdão que vier a ser proferido à Secretaria Especial de Cultura e à responsável, para ciência, informando-lhes que a deliberação, acompanhada do Relatório e do Voto que a fundamentarem, estará disponível para a consulta no endereço www.tcu.gov.br/acordaos; e
f)	enviar cópia do Acórdão que vier a ser proferido à Procuradoria da República no Estado do Paraná, nos termos do § 3º do art. 16 da Lei 8.443/1992, c/c o § 7º do art. 209 do Regimento Interno do TCU, para adoção das medidas cabíveis, informando que a presente deliberação, acompanhada do Relatório e do Voto que a fundamenta, está disponível para a consulta no endereço www.tcu.gov.br/acordaos."
8.	No seu parecer final, o Ministério Público junto ao TCU manifestou-se de acordo com a proposta da Secex/TCE, consignando que "resta evidente, conforme concluiu a unidade técnica, que os elementos adicionais trazidos aos autos não serviram para comprovar a execução física do projeto." (peça 43) 
	É o relatório.

não há.

Subprocurador-Geral Paulo Soares Bugarin.

TOMADA DE CONTAS ESPECIAL. PROJETO CULTURAL. MECENATO. LEI 8.313/1991. AUSÊNCIA DE ELEMENTOS COMPROBATÓRIOS DA EXECUÇÃO FÍSICA. DESCONFORMIDADES NA EXECUÇÃO FINANCEIRA. REJEIÇÃO DAS ALEGAÇÕES DE DEFESA. CONTAS IRREGULARES. DÉBITO. PRESCRIÇÃO DA PRETENSÃO PUNITIVA.

TOMADA DE CONTAS ESPECIAL (TCE)

Secretaria de Controle Externo de Tomada de Contas Especial (Secex/TCE).

Como executora do projeto cultural Pronac 02-708, intitulado "Teatro na Creche", a responsável Carla Andréa Santos Cardoso foi considerada inicialmente omissa no dever de prestar contas dos valores captados no montante de R$ 138.000,00, entre os anos de 2002 e 2004, na forma de mecenato, previsto na Lei 8.313/1991.
2.	Em 3/10/2007, quase três anos depois do prazo para a prestação de contas, vencido em 30/1/2005, a responsável enviou ao Ministério da Cultura alguns elementos, como fotos e notas fiscais, no intuito de comprovar a aplicação dos recursos.
3.	No entanto, a responsável deixou de fornecer outros documentos exigidos, especialmente os relatórios da execução física e da receita e da despesa, a relação de pagamentos, extratos da conta corrente, conciliação bancária, material de divulgação e comprovantes de realização das apresentações em ônibus-palco, bem como as declarações das secretarias da Criança e da Educação, do município de Curitiba/PR, atestando o cumprimento do projeto, as quais, embora inicialmente encaminhadas, continham falhas, a exemplo da falta de assinatura ou de descrição das atividades, com locais e datas.
4.	Do final de 2007 a meados de 2017, ou seja, durante aproximadamente dez anos, o ministério expediu notificações à responsável a fim de que ela pudesse sanar as pendências, mas não houve atendimento. (peça 38, págs. 187, 189, 193/195, 365 e 373/375) 
5.	Finalmente, a responsável respondeu à citação feita por este Tribunal, tendo alegado a ocorrência de prescrição e de nulidade das intimações recebidas por pessoas estranhas ao projeto, além de, posteriormente, apontar a ausência, no processo, de provas que havia remetido ao ministério.
6.	Por reconhecer que, de fato, os autos não estavam completos, acolhi a recomendação do Ministério Público junto ao TCU para que a Secretaria de Fomento e Incentivo à Cultura fosse diligenciada, com vistas ao saneamento do acervo documental.
7.	Vieram, então, as partes que faltavam, consistentes em fotos, notas fiscais e recibos, folder de divulgação e declarações das secretarias municipais.
8.	Não obstante, a Secex/TCE compreende que a documentação não é apta à comprovação da execução física do projeto cultural, afora as inconsistências que indica sobre o aspecto financeiro.
9.	Ademais, a unidade técnica já havia rejeitado os argumentos quanto à prescrição (exceto para a pretensão punitiva) e à nulidade da notificação, rebatendo-os com base na jurisprudência acerca da imprescritibilidade das ações de ressarcimento e da validade da citação entregue em endereço domiciliar, mesmo que não recebida pessoalmente.
10.	Desse modo, a Secex/TCE, com a concordância do Ministério Público junto ao TCU, propõe que as contas da responsável Carla Andréa Santos Cardoso sejam julgadas irregulares, com sua condenação em débito pelo valor histórico de R$ 138.000,00.
11.	Efetivamente, as fotos, declarações e folder de divulgação não conseguem demonstrar a execução física do projeto.
12.	O material fotográfico (peça 39) se resume a retratar exibições cênicas em duas salas de creches e um ônibus palco, número absolutamente distante das 70 apresentações programadas (peça 3, pág. 11) . Ainda assim, as fotos juntadas não registram exatamente os locais e as datas, não sendo possível certificar se elas estão inseridas no projeto em questão.
13.	No mesmo sentido, as declarações das autoridades públicas pecam ou por não conter assinatura, no caso da que seria originária da Secretaria Municipal da Criança (que aparenta constituir apenas algo preparado pela própria executora do projeto) , ou por não detalhar os locais que receberam os eventos, no que se refere tanto à referida secretaria quanto também à Secretaria Municipal da Educação (peça 38, págs. 123/125 e 285) . Inclusive, tais problemas eram desde o início colocados pelo Ministério da Cultura e nunca foram resolvidos pela responsável.
14.	Quanto ao folder, se restringe ao convite para o espetáculo de estreia e não teve a identificação do Ministério da Cultura como incentivador (peça 38, págs. 359/360) , estando muito longe da previsão de anúncios que consumiriam R$ 8.300,00 dos recursos captados.
15.	Em suma, a incapacidade da responsável no convencimento acerca da execução física do projeto cultural, segundo a Portaria MinC 46/1998, então vigente, já seria razão suficiente para a impugnação total da captação incentivada.
16.	Fosse pouco, ainda podem ser verificadas várias desconformidades na execução financeira, a começar pela inviabilidade de confrontação entre as notas fiscais e recibos com a movimentação da conta bancária, cujos extratos não foram disponibilizados.
17.	Além disso, as despesas alegadamente efetuadas não guardam estrita congruência com o plano de aplicação aprovado, tendo havido corte em alguns itens, a exemplo da divulgação, e extrapolação dos gastos em outros, como no do elenco.
18.	Igualmente reprovável, conforme evidenciado pela unidade técnica, foi a concentração de gastos em prol de pessoas e empresas de um só grupo familiar, com ares de favorecimento, em contrariedade com os princípios que regem o uso de recursos obtidos mediante renúncia de receitas públicas.
19.	Conclusivamente, de acordo com os pareceres emitidos, que acertadamente negaram as pretensões da defesa, cabe julgar irregulares as contas da responsável Carla Andréa Santos Cardoso, com sua condenação em débito, mas sem multa, dada a prescrição da pretensão punitiva.
	Diante do exposto, voto para que o Tribunal adote o acórdão que submeto a este Colegiado.
TCU, Sala das Sessões, em 29 de junho de 2021.
Ministro VITAL DO RÊGO 
Relator